臺灣臺南地方法院刑事判決　　　　　　 100年度訴字第1376號
公　訴　人　臺灣臺南地方法院檢察署檢察官
被　　　告　陳志僥
上列被告因違反毒品危害防制條例案件，經檢察官提起公訴（10
0年度毒偵字第1879號），被告於本院準備程序進行中，先就被
訴事實為有罪之陳述，經本院合議庭裁定由受命法官獨任進行簡
式審判程序，判決如下：
    主  文
陳志僥施用第一級毒品，累犯，處有期徒刑拾月。
    事  實
一、陳志僥於民國90年間因施用第一、二級毒品，經本院90年度
    毒聲字第1282號裁定令入勒戒處所觀察、勒戒後，認有繼續
    施用毒品之傾向，經本院以93年度毒聲字第272號裁定令入
    戒治處所施以強制戒治1年，因認無繼續強制戒治之必要，
    於93年11月9日執行完畢釋放出所，並經臺灣臺南地方法院
    檢察署檢察官以93年度戒毒偵字第249號為不起訴處分。復
    於前開強制戒治執行完畢釋放後5年內之93年11月21日起至
    94年5月2日止，因連續施用第一、二級毒品，經臺灣高等法
    院臺南分院以94年度上訴字第552號判決分別判處有期徒刑9
    月、6月，並定其應執行刑為有期徒刑1年確定；同年再因連
    續施用第一、二級毒品，經本院以94年度訴字第1352號判決
    判處有期徒刑8月、3月，並定其應執行刑為有期徒刑10 月
    確定；於95年間因詐欺案件，經本院以95年度簡字第463 號
    判決判處有期徒刑4月確定，上開5罪，經本院96年度聲減字
    第200號裁定減刑並定其應執行刑為有期徒刑1年1月確定，
    甫於96年7月16日執行完畢。詎陳志僥猶未戒除毒癮，明知
    海洛因為毒品危害防制條例所列管之第一級毒品，依法不得
    施用、持有，竟基於施用第一級毒品海洛因之犯意，於100
    年7月11日下午5時許，在臺南市○區○○路某加油站廁所內
    ，以針筒注射方式施用海洛因1次。嗣於同日晚間10時5分許
    ，經警在臺南市○區○○路2段351號處理糾紛案件時，發覺
    陳志僥為列管之毒品調驗人口，並經其同意採尿送驗後呈嗎
    啡陽性反應，始悉上情。
二、案經臺南市政府警察局第五分局報告臺灣臺南地方法院檢察
    署檢察官偵查起訴。
    理    由
一、本案被告陳志僥所犯係死刑、無期徒刑、最輕本刑為三年以
    上有期徒刑以外之罪，亦非高等法院管轄之第一審案件，而
    被告於本院行準備程序中，就被訴事實為有罪之陳述，經告
    知簡式審判程序之旨，並聽取公訴人及被告之意見後，本院
    合議庭依刑事訴訟法第273條之1第1項規定，裁定由受命法
    官獨任進行簡式審判程序，合先敘明。
二、訊據被告對於上揭犯罪事實坦承不諱，且其於100年7月12日
    凌晨0時10分許，由警經其同意所採集之尿液檢體經送鑑驗
    結果，確呈嗎啡（即海洛因主要代謝物）之陽性反應，有臺
    南市政府警察局第五分局偵辦涉嫌毒品案送驗尿液編號年籍
    對照表、臺灣檢驗科技股份有限公司2011年7月29日KH/2011
    /00000000濫用藥物檢驗報告各1紙（警卷第7、6頁），又施
    用海洛因後於尿液中排出之最長時限，受施用劑量、施用方
    式、個人體質及代謝情況等因素影響，因個案而異，一般可
    檢出之最長時間為海洛因服用後2至4天，此為本院職務上已
    知之事實，足認被告自白與事實相符，本案事證已臻明確，
    被告於上開時、地，確有施用海洛因之犯行，洵堪認定，自
    應依法論科。
三、按毒品危害防制條例於92年7月9日修正公布，自93年1月9日
    施行，其中第20條、第23條將施用毒品之刑事處遇程序區分
    為「初犯」、「5年內再犯」、「5年後再犯」。依其立法理
    由之說明：「初犯」，經觀察、勒戒或強制戒治，應為不起
    訴處分或不付審理之裁定；經觀察、勒戒或強制戒治執行完
    畢釋放後，「5年內再犯」者，因其再犯率甚高，原實施之
    觀察、勒戒及強制戒治既已無法收其實效，爰依法追訴或裁
    定交付審理。至於經觀察、勒戒或強制戒治執行完畢釋放，
    「5年後再犯」者，前所實施之觀察、勒戒或強制戒治已足
    以遮斷其施用毒品之毒癮，為期自新及協助其斷除毒癮，仍
    用「初犯」規定，先經觀察、勒戒或強制戒治之程序。從而
    ，依修正後之規定，祇於「初犯」及「5年後再犯」2種情形
    ，有其追訴條件之限制，即須於初犯經觀察、勒戒或強制戒
    治釋放後，5年內均無施用毒品之行為，始能認其前所實施
    之觀察、勒戒或強制戒治已足遮斷毒癮，而得於5年後再犯
    時，再予適用初犯之規定，重行觀察、勒戒等程序。倘5年
    內已經再犯，經依法再為保安處分或追訴處罰，縱其第3次
    （或第3次以上）施用毒品之時間，在初犯之保安處分執行
    完畢釋放5年以後，即與「5年後再犯」之情形有別，且因已
    於「5年內再犯」，顯見其再犯率甚高，原實施觀察、勒戒
    或強制戒治，已無法收其實效，自無再經觀察、勒戒及強制
    戒治之必要，應由檢察官逕行起訴，始符新法修正之本旨（
    最高法院95年第7次刑事庭會議決議、97年度臺非字第540號
    判決意旨參照）。本案被告前因施用毒品案件，經本院裁定
    送觀察、勒戒及強制戒治處分，並於執行完畢後5年內再犯
    施用毒品罪，業經追訴及判處罪刑確定等情，有臺灣高等法
    院被告前案紀錄表在卷可稽，是被告本件所為施用毒品之犯
    行，距離前開強制戒治執行完畢釋放雖已逾5年，惟被告於
    上開強制戒治執行完畢後5年內，既已再犯施用毒品罪，並
    經追訴、處罰，揆諸前揭說明，本件犯行即與毒品危害防制
    條例第20條第3項所稱之「5年後再犯」有別，是公訴人依法
    追訴，於法並無不合。
四、核被告所為，係犯毒品危害防制條例第10條第1項之施用第
    一級毒品罪。其於施用前持有海洛因之低度行為，應為施用
    之高度行為所吸收，不另論罪。再被告有如事實欄所載前科
    及執行情形，有臺灣高等法院被告前案紀錄表在卷可考，其
    於有期徒刑執行完畢後5年內，故意再犯本案有期徒刑以上
    之罪，為累犯，應依刑法第47條第1項之規定加重其刑。爰
    審酌被告除如犯罪事實欄所載構成累犯事由之前科紀錄外，
    另於98年間因同一罪名案件，經本院以98年度訴字第962、
    1056、1144號判決論罪科刑，並定其應執行刑為1年6月確定
    (本案發生時尚未執行完畢)，其屢因施用第一級毒品經觀察
    勒戒、強制戒治、再入監服刑後，竟仍再犯本次罪行，足見
    其陷溺已深，惟僅戕害自己身心，並無加害他人，又其犯後
    坦承罪行，深表悔意，態度良好，且自述其僅具國中同等學
    力，家中經營歌仔劇團，父親罹患肺結核無力工作，需其照
    顧等一切情狀，量處如主文所示之刑。檢察官雖求處被告有
    期徒刑11月，惟本院審酌上情，參以被告本次遭查獲施用犯
    行僅1次，認以量處有期徒刑10月為適當，應予說明。
據上論斷，應依刑事訴訟法第273條之1第1項、第299條第1項前
段，毒品危害防制條例第10條第1項，刑法第11條前段、第47條
第1項，判決如主文。
本案經檢察官郭書鳴到庭執行職務
中    華    民    國   100   年     11   月     30   日
                      刑事第十一庭法  官   許嘉容
以上正本證明與原本無異。
如不服本判決應於收受本判決後10日內向本院提出上訴書狀，並
應敘述具體理由。其未敘述上訴理由者，應於上訴期間屆滿後20
日內向本院補提理由書狀（均須按他造當事人之人數附繕本）「
切勿逕送上級法院」。
                                  書記官   陳玉芬
中    華    民    國   100    年    11    月    30    日
附錄本案論罪科刑法條：
毒品危害防制條例第10條
施用第一級毒品者，處6月以上5年以下有期徒刑。
施用第二級毒品者，處3年以下有期徒刑。